臺灣臺南地方法院刑事判決　　　　　　 100年度自緝字第12號
自　訴　人　鄭久次
　　　　　　林張秀春
　　　　　　林水盛
被　　　告　侯季松
上列被告因詐欺案件，經自訴人提起自訴（85年自字第514號）
，本院判決如下：
    主  文
本件免訴。
    理  由
一、自訴意旨略以：被告侯季松、侯先托（另經本院為無罪之判
    決）、分別為聯友木業股份有限公司（下簡稱聯友公司）之
    總經理、董事長，共同基於意圖為自己不法所有之概括犯意
    ，於民國（下同）76年間向自訴人詐購原木乙批，致自訴人
    陷於錯誤而共同出資自國外進口原木乙批交付予聯友公司，
    被告侯季松、侯先托即以聯友公司名義簽發、以臺灣銀行岡
    山分行擔當付款人、面額總計為新臺幣（下同）47,196,099
    元之本票22張交付予自訴人，以作為給付貨款之憑證。惟被
    告侯季松突於76年12月8日電告自訴人鄭久次，要求自訴人
    等暫緩提示以便其週轉資金，詎自訴人嗣後於77年4月5日將
    其中面額20萬元之本票向擔當付款人提示時，卻被告知已撤
    銷付款委託。待自訴人轉而向聯友公司董事長侯先托請求其
    清償債務時，被告侯先托竟稱此係自訴人與被告侯季松之間
    之事務，與伊無涉云云，然是時被告侯季松避居國外而逃避
    追索。嗣83年10月間，自訴人得悉聯友公司正以其工廠土地
    與長東公司、綜力公司訂定合建契約，以興建「美墅國」透
    天住宅乙批，遂至工地找尋被告侯季松追討債款，詎被告侯
    先托竟承前開概括犯意，並與長東建設有限公司、綜力建設
    有限公司總經理即被告張柏鴻（另經本院為無罪之判決）共
    同謀議，向自訴人詐稱將以前開合建案中之8戶透天住宅抵
    償自訴人之貨款，惟須先收回聯友公司簽發、面額1,000 萬
    元之本票乙紙，待400個工作天完工交屋後，再由自訴人繳
    回其餘聯友公司之本票，自訴人不知有詐，遂交付被告前開
    本票乙紙，並由被告張柏鴻書立收款單乙紙以為憑證。豈料
    經過400個工作天後，被告均無聯繫，待自訴人要求辦理過
    戶手續時，被告張柏鴻竟矢口否認有前開抵償協議，並稱自
    訴人須自行負擔前開8戶房屋之銀行貸款，始可辦理過戶手
    續云云，而被告侯先托、侯季松復對此事置之不理或避不見
    面，因而自訴人始知受騙，因認被告共同涉有刑法第339條
    第1項之詐欺取財罪嫌云云。
二、按時效完成者，應諭知免訴之判決，並得不經言詞辯論為之
    ，刑事訴訟法第302條第2款、第307條分別定有明文，且依
    同法第343條規定，於自訴程序亦準用之。又按行為後法律
    有變更者，適用行為時之法律，但行為後之法律有利於行為
    人者，適用最有利於行為人之法律，為修正施行後之刑法第
    2條第1項所明定；於中華民國94年1月7日刑法修正施行前，
    其追訴權或行刑權時效已進行而未完成者，比較修正前後之
    條文，適用最有利於行為人之規定，刑法施行法第8條之1亦
    定有明文。查本件被告行為後，刑法第80條、第83條之規定
    ，業於94年2月2日修正公布，並於95年7月1日施行，被告行
    為時所涉犯之刑法第339條第1項詐欺罪之法定刑為「五年以
    上有期徒刑、拘役或科或併科（銀元）一千元以下罰金」。
    本件被告所涉罪名，於行為時即修正前之刑法第80條第1項
    第2款所定追訴權之時效期間規定為：「三年以上十年未滿
    有期徒刑者，十年。」修正後即現行刑法第80條第1項第2款
    所定追訴權時效之期間，則規定：「犯最重本刑為三年以上
    十年未滿有期徒刑之罪者，二十年。」比較新、舊法結果，
    以被告行為時之舊法對其較為有利，揆諸前開法條意旨，本
    件應適用被告行為時之修正施行前刑法第80條第1項第2款規
    定，關於追訴權時效之停止進行，及其期間、計算，並一體
    適用修正施行前刑法第83條規定，合先敘明。
三、經查，本件被告侯季松被訴於76年間，詐騙自訴人共計47,1
    96,099元貨款後，而於83年10月間佯稱以「美墅國」透天厝
    8戶抵償貨款，迨於85年3月經自訴人請求辦理過戶手續時，
    被告侯季松均置之不理並逃匿無蹤，而認其連續涉犯刑法第
    339條第1項之詐欺取財罪嫌。而按追訴權之時效期間於犯罪
    行為有連續之狀態者，自行為終了之日起算，而不知日者，
    以當月15日為準，則被告被訴詐欺取財罪之犯罪行為終了日
    應視為85年3月15日。又本件自訴案件於85年11月18日繫屬
    於本院，嗣被告於本院審理期間經傳喚、拘提均未到庭，顯
    已逃匿，遂由本院於88年1月19日以南院刑緝字第23號發布
    通緝等情，業據本院調取85年度自字第514號案卷全卷核閱
    無誤，是本件審判程式因被告逃匿致不能繼續而停止，堪以
    認定。而被告被訴上開刑法第339條第1項之詐欺取財罪之追
    訴權時效期間，依修正前刑法第80條第1項第2款規定為10年
    ，已如前述，則依修正前刑法第83條第1項、第3項規定及參
    照司法院29年院字第1963號解釋，本案追訴權之時效期間應
    加計因通緝而停止之2年6月期間，共計12年6月。再依大法
    官會議釋字第138號解釋意旨，追訴權時效於提起自訴即不
    生時效進行之問題，被告所犯之上開罪嫌於85年11月18日自
    訴繫屬於本院至本院發布通緝之88年1月19日止，共2年2月
    又2日，追訴權時效尚不進行。是本件被告犯罪終了日之85
    年3月15日，加計上開追訴權時效期間12年6月及提起自訴繫
    屬於本院迄發布通緝前之停止期間2年2月又2日，本案追訴
    權時效應於99年11月17日完成。被告所犯之罪既已罹於時效
    ，依照首揭規定，爰不經言詞辯論，逕為諭知免訴之判決。
四、據上論斷，應依刑事訴訟法第302條第2款、第307條、第343
    條，判決如主文。
中    華    民    國   100    年    8     月    19    日
                  刑事第六庭    審判長法  官   田幸艷
                                      法  官   林臻嫺
                                      法  官   施介元
以上正本證明與原本無異。
如不服本判決應於收受本判決後10日內向本院提出上訴書狀，並
應敘述具體理由。其未敘述上訴理由者，應於上訴期間屆滿後20
日內向本院補提理由書狀（均須按他造當事人之人數附繕本）「
切勿逕送上級法院」。
                                      書記官   張尹嫚
中    華    民    國   100    年    8     月    19    日